【裁判字號】    99,上訴,147
【裁判日期】    990415
【裁判案由】    毒品危害防制條例
【裁判全文】
臺灣高等法院臺中分院刑事判決         99年度上訴字第147號
上  訴  人
即  被  告  乙○○
上列上訴人因毒品危害防制條例案件，不服臺灣南投地方法院98
年度審訴字第61號中華民國98年11月17日第一審判決（起訴案號
：臺灣南投地方法院檢察署98年度毒偵字第12號），提起上訴，
本院判決如下：
    主  文
上訴駁回。
    事實及理由
一、本案經本院審理結果，認第一審判決認事用法及量刑均無不
    當，應予維持，並引用第一審判決書記載之事實、證據及理
    由（如附件）。
二、被告上訴意旨略以：(一)、證人李守仁、黃俊於原審證稱：
    其在尿液檢體上之封條，原本有捺指印，但原捺指印處係被
    送驗單位所貼之封條碼掩蓋而無法辨識等語，與事實不符。
    而原審審理時當庭勘驗檢體空瓶均看不出有其所捺之指印，
    但原審卻採信證人所述，其不能認同。又採集尿液後須即時
    以被採尿者所親自捺指印之封條封於檢體瓶蓋至旋鈕處，並
    須由被採尿者在場監封，送驗檢體上所貼之條碼應貼於瓶身
    ，並非貼於瓶蓋上。故其高度懷疑其尿液檢體封條上被條碼
    掩蓋乃送驗單位欲蓋彌彰，故意湮滅證據。其絕無在檢體封
    條捺指印及封緘。(二)、其受驗之檢體經檢驗結果呈可待因及
    嗎啡反應值竟高達3300單位以上，此結果其無法認同。蓋其
    於95年間在臺中戒治所戒治期間，戒治所安排之毒品危害防
    制課程，係由草屯療養院之醫師親自授課，課程中得知：正
    常人若施用毒品過量即有致死之可能（於尿液中驗出反應值
    達1000以上），心肺功能強壯者亦有呈現昏迷、神智不清之
    現象。又其曾於95年間因急性心臟衰竭昏迷，而由戒治所戒
    護至中國醫藥大學附設醫院急診住院治療，至今仍未好轉尚
    在接受治療中，其心肺功能及心臟博出率僅正常人功能最低
    值之3分之1以下，主治醫師曾囑言絕不能有刺激心臟之行為
    ，如激烈運動或引發心臟過度負荷之麻醉藥物、施用毒品甚
    至飲酒等行為，否則有猝死之危險，故其自95年至今即未再
    施用毒品，但尿液檢體卻驗出超過正常人致死量之3倍以上
    ，所以其高度懷疑檢體遭受污染，負責採尿之警員或送驗單
    位有偽造證物之嫌疑云云。
三、經查：
(一)、被告自97年1月3日至99年1月3日列為南投縣政府警察局南投
    分局列管毒品顧慮治安人口，而被告經該分局歷次驗尿調驗
    通知之紀錄計15次，實際到驗只有4次，分別於97年2月21日
    、97年6月17日、98年9月3日、98年10月22日等，均未檢驗
    出藥物反應，有南投縣政府警察局南投分局99年2月24日投
    警偵字第0990002578號函及檢附應受尿液採驗人列管人口基
    本資料查詢單1份附於本院卷可稽。足見被告為列管毒品顧
    慮治安人口，且並未依警局之通知按時到驗，核與證人即基
    隆市警察局第一分局南榮派出所警員李守仁於偵查中證稱：
    「在基隆市○○路附近我發現乙○○騎機車，形跡可疑，我
    過去盤查，當時我正在執行巡邏業務的，被告有出示身分證
    ，我查詢隨身攜帶的行動電腦之後，發現他是南投列管的毒
    品人口，而且註記行蹤不明之毒品人口，我就將他帶回南榮
    路派出所採尿，到派出所再給他採尿通知書。」等語相符。
    故被告於本院審理時辯稱：其均有依通知採驗尿液云云，原
    不足採。
(二)、被告於98年8月15日17時12分許，在基隆市警察局第一分局
    南榮路派出所內由警員對其進行採尿，由被告親自解尿於檢
    體瓶內並封緘等事實，業據被告於警詢時供述明確（見臺灣
    基隆地方法院檢察署97年度毒偵字第2539號卷第5頁），並
    有列管毒品人口尿液檢體採集送驗紀錄表1紙在卷可查。且
    原審業於審理時當庭勘驗被告之警詢錄音光碟，勘驗結果錄
    音內容與警詢筆錄記載內容相符（見原審卷第60頁），被告
    對於警詢問題均能逐一回答，過程中並無強暴、脅迫等不法
    取供情形，足見被告上開警詢之供述係出於自由意志所為。
    又證人即負責被告採尿作業之警員李守仁業於原審審理時證
    稱：本件被告之採尿程序，係由其與另一名警員黃俊負責
    採尿，採得之尿液檢體兩瓶，均係由被告親自解尿封印，並
    無摻雜他人之尿液或其他物品，採尿後由被告蓋指印當場監
    封等語明確（見原審卷第58頁），核與證人即負責採集被告
    尿液之警員黃俊於原審審理時證述：扣案被告尿液檢體兩
    瓶，均係被告親自解尿至瓶內，並無摻雜到他人尿液或其他
    物品，採尿後，被告有蓋指印於尿液檢體瓶蓋上等語相符（
    見原審卷第59頁），且經原審於98年3月5日準備程序期日，
    請檢驗員到庭採集被告之唾液檢體，與上開送驗之被告尿液
    檢體，送請內政部警政署刑事警察局進行DNA型別比對，鑑
    驗結論為該尿液檢體DNA與被告DNA-STR型別相符，該型別在
    台灣地區中國人分佈機率預估為1.85×10負11次方，此有內
    政部警政署刑事警察局98年5月20日刑醫字第0980043085號
    鑑驗書1紙在卷可憑（見原審卷第30頁），足證該送驗尿液
    檢體，確為被告所親自排放，並無他人尿液混充或假冒被告
    尿液之情形。況警員李守仁、黃俊與被告並無冤仇，自無
    故意誣陷被告之必要與可能。
(三)、按檢驗機構收受尿液檢體時，應先檢視是否與檢體監管紀錄
    表記載相符；經發現有異常現象時，應即通知委驗機構，並
    紀錄於檢體監管紀錄表上，濫用藥物尿液檢驗作業準則第6
    條定有明文。依證人李守仁、黃俊於原審審理時之證詞及
    參酌上開濫用藥物尿液檢驗作業準則之規定，被告經送驗之
    尿液檢體既經過分局偵查隊及檢驗機構之審核，並無退件或
    不予檢驗之情形，應能排除被告未於檢體空瓶上按指印之例
    外情形，業經原判決載述綦詳。是被告辯稱：其尿液檢體並
    未當場由其按指印封緘，送驗之尿液檢體恐受污染云云，自
    不足採。另本案在基隆市警察局第一分局南榮派出所由警員
    詢問被告時，僅全程錄音，並未錄影，此有基隆市警察局第
    一分局99年2月22日基警一分偵字第0990102573號函附於本
    院卷可按，是被告欲以警詢之錄影畫面證明其並未當場按指
    印封緘，亦不足採。又本件被告之尿液檢體應能排除被告未
    於檢體空瓶上按指印之例外情形，已如前述，則被告另聲請
    調取其接受警詢當時之南榮派出所內監視錄影畫面，經核亦
    無必要，附此敘明。
(四)、被告上開由警員所採集之尿液，送驗檢體編號為A0Ｚ0000000
    00000號，經送台灣檢驗科技股份有限公司以酵素免疫分析
    法初步檢驗，再以氣相層析質譜儀法確認檢驗後，確呈可待
    因及嗎啡陽性反應，有該公司出具之濫用藥物檢驗報告及列
    管毒品人口尿液檢體採集送驗紀錄表各1紙附卷可稽（見臺
    灣基隆地方法院檢察署97年度毒偵字第2539號卷第8、9頁）
    。足見被告確有於97年8月15日17時12分許回溯96小時內某
    時（不含為警察查獲至採尿期間），在不詳處所，以不詳方
    式，施用海洛因1次，允無疑義。
(五)、另施用毒品過量固有致死之危險，惟甘冒風險施用毒品之人
    卻仍屢見不鮮。被告雖提出其罹有擴大性心肌病變合併心臟
    衰竭、三尖瓣閉鎖不全合併肺高壓、97年11月25日心超的心
    摶出率僅20%等病症之竹山秀傳醫院診斷證明書，欲證明其
    身體狀況根本不可能施用毒品，否則將有猝死之可能。惟上
    開診斷證明書係載明被告因上開病症造成其麻醉及手術有危
    險性，並未敘明與施用毒品間有何關聯，故該診斷證明書尚
    難據以認定被告即當然不可能施用毒品之證據。況前開尿液
    檢體既為被告之尿液，復經檢驗後呈可待因及嗎啡陽性反應
    ，已足證被告確有施用海洛因1次無誤，是被告上開辯解自
    不足採。
四、原審認被告罪證明確，適用毒品危害防制條例第10條第1項
    之規定，予以論罪科刑，並審酌被告施用海洛因係自戕之行
    為，犯罪手段雖尚屬平和，惟犯後未具悔意等一切情狀，量
    處有期徒刑9月。經核其認事用法尚無違誤，量刑亦屬妥適
    ，被告仍執前詞否認犯罪，其上訴為無理由，應予駁回。
據上論斷，應依刑事訴訟法第368條、第373條，判決如主文。
本案經檢察官甲○○到庭執行職務。
中    華    民    國    99    年    4    月     15    日
            刑事第八庭  審判長法  官  羅  得  村
                              法  官  郭  瑞  祥
                              法  官  簡  源  希
以上正本證明與原本無異。
如不服本判決應於收受送達後十日內向本院提出上訴書狀，其未
敘述上訴之理由者，並得於提起上訴後十日內向本院補提理由書
（均須按他造當事人之人數附繕本）「切勿逕送上級法院」。
                              書記官  陳  俞  豪
中    華    民    國    99    年    4    月     15    日

司法院資訊處製作；財團法人民間司法改革基金會備份。
